臺灣高等法院臺南分院刑事判決
110年度金上訴字第124號
上  訴  人  
即  被  告  鄧雅君


選任辯護人  江昱勳律師
上列上訴人因加重詐欺等案件，不服臺灣嘉義地方法院109年度
金訴字第166號中華民國109年12月15日第一審判決（起訴案號：
臺灣嘉義地方檢察署108年度偵字第5505號、108年度偵字第2982
號），提起上訴，本院依簡式審判程序判決如下：
    主  文
原判決關於附表二編號3部分及定應執行刑部分暨犯罪所得沒收
部分撤銷。
鄧雅君犯如附表二編號3所示之罪，處如附表二編號3所示之刑。
其他上訴駁回（即附表二編號1至2部分）。
上開撤銷改判部分所處之刑與上訴駁回部分所處之刑，應執行有
期徒刑壹年肆月。緩刑參年。
    事  實
一、鄧雅君明知真實姓名年籍不詳、綽號「大象」之人所屬詐欺
    集團為3人以上，以實施詐術為手段所組成具有持續性及牟
    利性之有結構性組織，仍基於參與組織之犯意，於民國107
    年9月1日加入由真實姓名年籍不詳、綽號「大象」之人所屬
    詐欺集團，擔任收簿手，每領取一次包裹並寄送至指定處所
    ，可得新臺幣（下同）500元之酬勞，而與所屬之集團成員
    共同意圖為自己不法所有之犯意聯絡，本於同一詐欺取財之
    犯罪目的，賡續由該詐欺集團成員以附表一所示之方式，先
    詐得如附表一所示之林機振、詹榮生所有之金融帳戶存摺、
    金融卡及密碼，待其等於附表一所示「寄送時間」寄出前揭
    金融帳戶資料後，再由鄧雅君親自或由鄧雅君委由不知情之
    友人黃致豪依前揭集團成員指示，於附表一所示「取簿時間
    」前往收取，並透過空軍一號寄送至暱稱「大象」之人指定
    之地點，鄧雅君因此獲得每次500元之報酬。嗣該詐騙集團
    成員收取上開存摺及提款卡後，再由真實姓名、年籍不詳之
    詐欺集團成員，以附表二所示「受騙時間」、「詐騙手法」
    ，使附表二所示之被害人陳柔蓁、賴林捷、劉因孟等人陷於
    錯誤，而於附表二所示「匯款時間」，將如附表二所示「匯
    款金額」匯至附表二所示「匯款帳戶」，隨遭該詐欺集團所
    屬不詳成員提領一空，而掩飾、隱匿詐欺犯罪所得之去向、
    所在，而隱匿特定犯罪並詐得財物。嗣經警方接獲報案循線
    查知上情。
二、案經林機振、賴林捷告訴及彰化縣警察局彰化分局、臺南市
    政府警察局善化分局報請臺灣高等檢察署臺南檢察分署核轉
    臺灣嘉義地方檢察署檢察官偵查起訴。
    理  由
一、本件被告所犯為死刑、無期徒刑、最輕本刑為三年以上有期
    徒刑以外之罪，亦非屬高等法院管轄之第一審案件，其於本
    院已就被訴事實為有罪之陳述，經告知簡式審判程序之旨後
    ，檢察官、被告對於本件改依簡式審判程序審理均表示無意
    見，本院乃依刑事訴訟法第364條、第273條之1第1項規定，
    當庭裁定本件進行簡式審判程序。依同法第273條之2規定，
    本件不受同法第159條第1項、第161條之2、第161條之3、第
    163條之1及第164條至第170條有關證據調查程序規定之限制
    ，合先敘明。至於組織犯罪防制條例第12條第1項中段規定
    ：「訊問證人之筆錄，以在檢察官或法官面前作成，並經踐
    行刑事訴訟法所定訊問證人之程序者為限，始得採為證據。
    」以立法明文排除被告以外之人於檢察事務官、司法警察官
    或司法警察調查中所為之陳述，得適用刑事訴訟法第159條
    之2、第159條之3 及第159條之5等規定。此為刑事訴訟關於
    證據能力之特別規定，較諸刑事訴訟法證據章有關傳聞法則
    之規定嚴謹，且組織犯罪防制條例迭經修正，均未修正上開
    規定，自應優先適用。是在違反組織犯罪防制條例案件，證
    人於警詢時之陳述，即絕對不具證據能力，無刑事訴訟法第
    159條之2、第159條之3及第159條之5等規定適用之餘地，自
    不得採為判決基礎（最高法院109年度台上字第3453號判決
    意旨參照）。
二、認定犯罪事實所憑之證據及理由：
  ㈠上開犯罪事實，業據被告於警詢、偵查中及原審及本院審理
    時均坦承不諱（見警卷第1至3頁、偵7140卷第19至20、33至
    35頁、警633卷第1至9頁、偵7306卷第13至14頁、125至126
    頁、原審卷第79至93、221至227、319至356頁、本院卷第13
    9、292頁）；核與證人即告訴人林機振、賴林捷、證人即被
    害人詹榮生、陳柔蓁、劉因孟於警詢或偵查中指訴及證人黃
    致豪於偵查中證述情節大致相符(警2246卷第8至9頁、警821
    6卷第1至5、42至44、49至51頁、偵2982卷第23至25、43至4
    5頁、偵6299卷第27至31頁)。此外，復有告訴人林機振之元
    大商業銀行（下稱元大銀行）帳戶交易明細、渣打銀行（即
    改制後支援元大銀行）存摺封面影本、寄件收據、貨態查詢
    表、被害人陳柔蓁提供之陽信銀行存摺影本、來電顯示翻拍
    照片、告訴人賴林捷提供之交易明細表、來電顯示紀錄、被
    害人劉因孟之匯款申請書、被害人詹榮生之LINE對話紀錄、
    遠東國際商業銀行帳戶交易明細、統一超商進退貨明細表、
    交貨便收據、被告之車輛詳細資料報表、被告之微信對話紀
    錄、被告之中國信託銀行存款交易明細表、收取包裹之監視
    器畫面及查獲照片等資料在卷可稽（警2246卷第10至29、30
    至108頁、警8216卷第45至48、52至79頁、偵2982卷第27、2
    9、33至41、47、49、53、77、109至159頁、偵6299卷第437
    頁），足認被告之任意性自白與事實相符，應堪採信。
  ㈡共同正犯，係共同實行犯罪行為之人，在共同意思範圍內，
    各自分擔犯罪行為之一部，相互利用他人之行為，以達其犯
    罪之目的，其成立不以全體均參與實行犯罪構成要件之行為
    為要件，其行為分擔，亦不以每一階段皆有參與為必要，倘
    具有相互利用其行為之合同意思所為，仍應負共同正犯之責
    任。查本案被告雖未親自實施詐騙被害人等或提領被害人等
    遭詐騙之物品或款項，惟其受集團成員指示，收取該集團成
    員詐得如附表一所示帳戶之存摺及提款卡後，再寄送至指定
    地點，使如附表二所示被害人等因遭集團成員詐騙，陷於錯
    誤而將款項匯入如附表一所示帳戶，該等贓款亦經集團成員
    自系爭帳戶提領一空，使被害人等追索無門，就其參與收取
    並寄送系爭帳戶之存摺、提款卡等犯罪分工，認與前述之詐
    欺集團成員相互間，具有彼此利用之合同意思，而互相分擔
    犯罪行為。綜上，本案事證明確，被告本案犯行均洵堪認定
    ，應依法論科。
三、論罪科刑：
  ㈠按組織犯罪防制條例係藉由防制組織型態之犯罪活動為手段
    ，以達成維護社會秩序、保障人民權益之目的，乃於該條例
    第3條第1項前段與後段，分別對於「發起、主持、操縱、指
    揮」及「參與」犯罪組織者，依其情節不同而為處遇，行為
    人雖有其中一行為（如參與），不問其有否實施各該手段（
    如詐欺）之罪，均成立本罪。然在未經自首或有其他積極事
    實，足以證明其確已脫離或解散該組織之前，其違法行為，
    仍繼續存在，即為行為之繼續，而屬單純一罪，至行為終了
    時，仍論為一罪。又行為人以一參與詐欺犯罪組織，並分工
    加重詐欺行為，同時觸犯參與犯罪組織罪及加重詐欺取財罪
    ，雖其參與犯罪組織之時、地與加重詐欺取財之時、地，在
    自然意義上非完全一致，然二者仍有部分合致，且犯罪目的
    單一，依一般社會通念，認應評價為一罪方符合刑罰公平原
    則，應屬想像競合犯，如予數罪併罰，反有過度評價之疑，
    實與人民法律感情不相契合。且責任之評價與法益之維護息
    息相關，對同一法益侵害為雙重評價，為過度評價；對法益
    之侵害未予評價，則評價不足，均為所禁。刑罰要求適度之
    評價，俾對法益之侵害為正當之維護。因此，加重詐欺罪係
    侵害個人財產法益之犯罪，其罪數計算，以被害人數、被害
    次數之多寡，決定其犯罪之罪數；核與參與犯罪組織罪之侵
    害社會法益，因應以行為人所侵害之社會全體利益為準據，
    認定係成立一個犯罪行為，有所不同。是以倘若行為人於參
    與犯罪組織之繼續中，先後加重詐欺數人財物，因行為人僅
    為一參與組織行為，侵害一社會法益，應僅就「首次」犯行
    論以參與犯罪組織罪及加重詐欺罪之想像競合犯，而其後之
    犯行，乃為其參與組織之繼續行為，為避免重複評價，當無
    從將一參與犯罪組織行為割裂再另論一參與犯罪組織罪，而
    與其後所犯加重詐欺罪從一重論處之餘地（最高法院107年
    度台上字第1066號判決意旨參照）。經查，被告於107年9月
    1日加入「大象」所屬詐欺集團，該集團係以實施詐欺為手
    段，所組成具有持續性及牟利性之有結構性組織，是被告於
    其參與犯罪組織後，受集團成員指示收取並寄送系爭帳戶提
    款卡等物，作為本案詐得財物後匯入之帳戶而掩飾或隱匿該
    犯罪所得去向、所在，則被告如附表二編號3所示加入前揭
    犯罪組織之「首次」犯行，即應論以參與犯罪組織罪，其後
    繼續之參與犯罪組織犯行，為免重覆評價，均不另論罪。
  ㈡另按洗錢防制法於105年12月28日修正公布，並於106年6月28
    日生效施行（下稱新法）。新法依照國際防制洗錢金融行動
    工作組織（FinancialActionTaskForce，下稱FATF）40項建
    議之第3項建議，並參採聯合國禁止非法販運麻醉藥品和精
    神藥物公約及聯合國打擊跨國有組織犯罪公約之洗錢行為定
    義，將洗錢行為之處置、多層化及整合等各階段，全部納為
    洗錢行為，而於新法第2條規定：「本法所稱洗錢，指下列
    行為：一意圖掩飾或隱匿特定犯罪所得來源，或使他人逃避
    刑事追訴，而移轉或變更特定犯罪所得。二掩飾或隱匿特定
    犯罪所得之本質、來源、去向、所在、所有權、處分權或其
    他權益者。三收受、持有或使用他人之特定犯罪所得。」以
    求與國際規範接軌。是過去實務認為行為人對犯特定犯罪所
    得之財物或利益作直接使用或消費之處分行為，或僅將自己
    犯罪所得財物交予其他共同正犯，祇屬犯罪後處分贓物之行
    為，非本條例所規範之洗錢行為；依新法規定，倘行為人意
    圖掩飾或隱匿特定犯罪所得來源，而將特定犯罪所得直接消
    費處分，甚或交予其他共同正犯，而由共同正犯以虛假交易
    外觀掩飾不法金流移動，即難認單純犯罪後處分贓物之行為
    ，應仍構成新法第2條第1款或2款之洗錢行為（最高法院108
    年度台上字第1744號判決意旨參照）。查被告與「大象」所
    屬集團成員共同基於上開犯意之聯絡，由被告收取並交付與
    共犯如附表一所示詐得帳戶之存摺、提款卡，供作後續施詐
    之匯款帳戶，該詐騙集團成員果於附表二所示被害人匯款後
    ，順利自前揭帳戶領取贓款，該犯罪所得款項盡由「大象」
    所屬詐欺集團成員領取而不知去向，被告所為已製造金流斷
    點，已屬為掩飾或隱匿特定犯罪所得去向、所在，而移轉詐
    欺取財之特定犯罪所得之行為，而構成洗錢犯行甚明。
  ㈢又被告參與之犯罪組織，固先詐得如附表一所示被害人等之
    金融帳戶存摺、金融卡及密碼；待該詐騙集團成員收取上開
    存摺及提款卡後，再由真實姓名、年籍不詳之詐欺集團成員
    ，以附表二所示時間、方式，使附表二所示被害人陳柔蓁等
    人陷於錯誤，而於附表二所示時間、地點，將指定之款項匯
    至附表二所示之帳戶，就單一遭詐騙匯款之被害人而言，前
    揭詐欺集團成員自詐得附表一所示帳戶提款卡等物，作為遂
    行其等第二階段對附表二所示被害人詐欺犯行數行為，應認
    係達同一詐欺取財之犯罪目的，合於一行為而觸犯數罪名之
    要件，而評價為想像競合犯。是核被告如附表二編號3所為
    ，係犯刑法第339條之4第1項第2款之三人以上共同詐欺取財
    罪、洗錢防制法第14條第1項之洗錢罪、組織犯罪防制條例
    第3條第1項後段之參與犯罪組織罪；附表二編號1、2所為係
    犯刑法第339條之4第1項第2款之三人以上共同詐欺取財罪、
    洗錢防制法第14條第1項之洗錢罪。又被告與暱稱「大象」
    及該詐欺集團其他不詳成員間，就本案加重詐欺取財及洗錢
    犯行，具有犯意之聯絡及行為之分擔，均應論以共同正犯。
  ㈣罪數：
　　被告分別以一行為同時觸犯三人以上共同詐欺取財罪、一般
    洗錢罪，及附表二編號3另構成參與犯罪組織罪，均為想像
    競合犯，應依刑法第55條規定，從一重之三人以上共同詐欺
    取財罪處斷。被告所屬集團成員就附表二編號2所示犯行，
    雖有多次提領被害人賴林捷遭詐欺款項之行為，惟係基於單
    一之犯意，而於時空密接情況下接續進行，難以分割評價為
    數行為，應論以接續犯之一罪。被告所犯如附表二所示3罪
    ，係針對不同被害對象施詐，犯意各別，應分論併罰。
　㈤刑之減輕部分：
    按想像競合犯之處斷刑，本質上係「刑之合併」，其所謂從
    一重處斷，乃將想像競合犯組成之評價上數罪，合併為科刑
    一罪，其所對應之刑罰，亦合併其評價上數罪之數法定刑，
    而為一個處斷刑。易言之，想像競合犯侵害數法益者皆成立
    犯罪，論罪時必須輕、重罪併舉論述，同時宣告所犯各罪名
    ，包括各罪有無加重、減免其刑之情形，亦應說明論列，量
    刑時併衡酌輕罪部分量刑事由，評價始為充足，然後依刑法
    第55條前段規定「從一重處斷」，非謂對於其餘各罪可置而
    不論。因此，法院決定處斷刑時，雖以其中最重罪名之法定
    刑，做為裁量之準據，惟於裁量其輕重時，仍應將輕罪合併
    評價在內。經查：洗錢防制法第16條第2項規定：「犯前二
    條之罪，在偵查或審判中自白者，減輕其刑。」；另組織犯
    罪防制條例第8條第1項後段亦規定：「犯第3條之罪…偵查及
    審判中均自白者，減輕其刑。」被告就本案客觀犯罪事實，
    迭於警偵訊、原審及本院均為全部認罪表示，是就被告所犯
    洗錢防制法及組織犯罪防制條例部分，依上開規定原均應減
    輕其刑。雖被告就本案3次犯行均係從一重論處三人以上共
    同詐欺取財罪，然就被告此部分想像競合輕罪得減刑部分，
    法院於量刑時仍當一併衡酌該部分減輕其刑事由，附此敘明
    。
四、本院撤銷改判之理由（附表二編號3及沒收部分）：
　㈠原審以被告所犯附表二編號3犯行部分，事證明確，依法論罪
    科刑，固非無見。惟被告於原審判決後，於本院審理時已與
    此部分被害人劉因孟達成和解，並已依和解內容當庭賠償被
    害人劉因孟損失款項100,000元，有本院和解筆錄1份在卷可
    按（本院卷第131頁）。其量刑基礎已有變更，原審就此未
    及審酌，尚有未洽。又原判決關於沒收被告未扣案犯罪所得
    1000元部分，本院認為被告既已賠償告訴人等，且金額已逾
    1000元，而認不宜再予諭知沒收，此部分原審仍諭知沒收而
    有欠當；被告上訴意旨以此為由指摘原判決量刑過重，尚非
    無理由，應由本院將原判決附表二編號3部分、定應執行刑
    部分及未扣案犯罪所得沒收部分撤銷改判，以期適法。
　㈡爰以行為人之責任為基礎，審酌詐欺集團橫行社會，對於社
    會治安造成負面影響甚鉅，而詐欺集團對失去警覺心之被害
    人施以不實之言語，使其等在渾沌不明之情形下，將辛苦賺
    取之積蓄，依詐欺集團成員之指示交付，被害人之財產自落
    入詐欺集團手中後，不僅憤恨之心無法平復，又因詐欺集團
    之分工細膩，難以追查資金流向，經常求償無門，損失慘重
    ；被告正值青壯年，不思循正當途徑獲取所需，竟貪圖不法
    報酬，加入屬犯罪組織之詐欺集團，進而參與該詐欺集團之
    運作，配合收購並收取帳戶，俾使集團成員順利提領被害人
    受騙款項並取得贓款，嚴重影響社會秩序及治安，其行為實
    屬不該。考量本案被害人劉因孟受騙款項金額，及被告已於
    本院審理時與其達成和解賠償其全部遭詐騙損失100,000元
    ，顯已盡力彌補其犯行所造成之損害；兼衡被告前無犯罪紀
    錄之素行，有其臺灣高等法院被告前案紀錄表在卷可參，犯
    後坦認犯行，且其於該詐欺集團之角色分工，並非居於主導
    或核心地位。暨被告自陳大學畢業之智識程度，未婚、有固
    定職業，一個月收入約25,000元，目前與父母同住之家庭、
    經濟及生活狀況等一切情狀，量處如附表二編號3「科處罪
    刑」欄所示之刑。
　㈢沒收部分之說明：
　⒈按供犯罪所用、犯罪預備之物或犯罪所生之物，屬於犯罪行
    為人者，得沒收之，刑法第38條第2項前段定有明文。查被
    告供稱其每次收取及寄送帳戶後，該集團成員即將每筆報酬
    500元匯入其帳戶，是被告本案取得如附表一所示被害人2人
    帳戶存簿等物之時間，相差近半月，應認係分別收受後寄送
    「大象」所述詐欺集團，應認被告所收受報酬為1,000元（
    計算式：500x2＝1000），有警方製作被告收取金融帳戶暨被
    害人一覽表附卷可考，並經被告於偵查中供述無誤（偵2982
    卷第14頁），屬於被告本案犯行之犯罪所得，原應依刑法第
    38條之1第1項前段、第3項規定宣告沒收，並諭知於全部或
    一部不能沒收或不宜執行沒收時，追徵其價額。惟被告於10
    9年11月16日原審審理期間即與附表一編號1之被害人林機振
    達成和解並共同負擔附表二編號1、2所示被害人等之損失，
    並於109年11月24日匯款給付和解金額35000元予林機振，有
    原審109年11月16日準備程序筆錄、和解筆錄、被告庭呈網
    路數位匯款紀錄1紙在卷可稽（原審卷第44、73、77頁）；
    被告另於110年4月21日本院審理時與附表二編號3之被害人
    謝因孟達成和解，並當庭交付現金10萬元之賠償金額予謝因
    孟；是認被告已返還告訴人等之金額，已逾其實際犯罪所得
    ，若再予諭知沒收，即有過苛之虞，爰不諭知沒收。
　⒉又按共同正犯間犯罪所得之沒收，應就個人所分得部分，個
    別為沒收或追徵之見解，對於不法利得分配明確時，應依各
    人實際分配所得沒收（最高法院104年度台上字第3604號判
    決意旨參照），此為終審機關近來一致之見解。依被告供稱
    ，其並未分得詐欺集團就附表二「匯款金額」欄所示本案詐
    騙所得贓款等語（警8216卷第31頁），而卷內亦查無證據足
    認被告除前揭報酬外，另分獲本案贓款，是依現存證據，無
    從認定被告除前揭報酬外，另因此部分犯行而有實際犯罪所
    得，自無從加以沒收或追徵，附此敘明。
　㈣被告無宣告強制工作之必要：
　⒈犯第1項之罪者，應於刑之執行前，令入勞動場所，強制工作
    ，其期間為3年，組織犯罪防制條例第3條第3項定有明文。
    又刑罰評價對象，乃行為本身；想像競合犯係一行為觸犯數
    罪名，為避免對同一行為過度及重複評價，刑法第55條前段
    規定「從一重處斷」。又刑法第33條及第35條僅就刑罰之主
    刑，定有輕重比較標準，因此上揭「從一重處斷」，僅限於
    「主刑」，法院應於較重罪名之法定刑度內，量處適當刑罰
    。至於輕罪罪名所規定之沒收及保安處分，因非屬「主刑」
    ，故與刑法第55條從一重處斷之規定無關，自得一併宣告。
    惟修正前組織犯罪防制條例，對發起、主持、操縱、指揮或
    參與集團性、常習性及脅迫性或暴力性犯罪組織者，應於刑
    後強制工作之規定，經司法院釋字第528號解釋尚不違憲；
    嗣該條例第2條第1項所稱之犯罪組織，經二次修正，已排除
    原有之「常習性」要件，另將實施詐欺手段之具有持續性或
    牟利性之有結構性組織，納入本條例適用範圍，並對參與犯
    罪組織之行為人，於第3條第1項後段但書規定「參與情節輕
    微者，得減輕或免除其刑」。惟同條第3項仍規定「應於刑
    之執行前，令入勞動場所，強制工作，其期間為三年」，而
    未依個案情節，區分行為人是否具有反社會的危險性及受教
    化矯治的必要性，一律宣付刑前強制工作3年。然則，衡諸
    該條例所規定之強制工作，性質上原係對於有犯罪習慣，或
    因遊蕩、懶惰成習而犯罪者，所為之處置，修正後該條例既
    已排除常習性要件，從而，本於法律合憲性解釋原則，依司
    法院釋字第471號關於行為人有無預防矯治其社會危險性之
    必要，及比例原則等與解釋意旨不相衝突之解釋方法，為目
    的性限縮，對犯該條例第3條第1項之參與犯罪組織罪者，視
    其行為之嚴重性、表現之危險性、對於未來行為之期待性，
    以及所採措施與預防矯治目的所需程度，於有預防矯治其社
    會危險性之必要，且符合比例原則之範圍內，由法院依該條
    例第3條第3項規定，一併宣告刑前強制工作（最高法院108
    年度台上大字第2306號裁定、108年度台上字第2306號判決
    意旨參照）。是被告所犯附表二編號3部分係其加入前揭犯
    罪組織之「首次」犯行，即應論以參與犯罪組織罪，雖依刑
    法第55條前段規定從一重之加重詐欺取財罪處斷而為科刑，
    仍應由法院審酌於有預防矯治其社會危險性之必要，且符合
    比例原則之範圍內，是否依組織犯罪防制條例第3條第3項規
    定，一併宣告刑前強制工作。
　⒉查被告前無詐騙之犯罪前科，又雖參與本件詐欺集團之上述
    詐欺犯行，然僅擔任收取並寄送帳戶資料之犯罪分工，並非
    居於詐欺集團之主導或管理之地位，即被告行為之嚴重性、
    表現之危險性尚非至鉅。再斟酌其行為所致不法之規模及社
    會損害性，較諸行為人危險傾向所顯現之預防及矯治必要性
    ，及預防矯治其社會危險性之必要性及比例原則，認本件量
    處被告上開所示之刑，實已足收警惕矯治之效。況被告於本
    案案發後，即從事正當職業，有被告提出之工作證明1份在
    卷足稽（原審卷第77頁），亦徵被告自查獲後尚知藉由正當
    工作謀生。是綜上，被告雖加入犯罪組織擔任收簿手，尚無
    事證顯示被告係因遊蕩、懶惰成習而犯罪，難認有基於特別
    預防之必要而施以強制工作之理由，本院因認對被告所犯前
    揭之罪，經為上開刑之宣告，應已足收教化及預防、矯治之
    目的，並無於刑之執行前，宣告令入勞動場所強制工作3年
    之必要，即無須適用組織犯罪防制條例第3條第3項之規定，
    對被告宣付強制工作。
五、上訴駁回部分（原判決關於附表二編號1、2部分）：
　㈠原審認被告附表二編號1、2所示犯行罪證明確，依法論科，
    並審酌被告正值青壯年，不思循正當途徑獲取所需，竟貪圖
    不法報酬，加入屬犯罪組織之詐欺集團，進而參與該詐欺集
    團之運作，配合收購並收取帳戶，俾使集團成員順利提領被
    害人受騙款項並取得贓款，嚴重影響社會秩序及治安，其行
    為實屬不該。考量本案被害人等受騙款項非鉅，被告已與被
    害人林機振和解並共同負擔附表二編號1、2所示被害人等之
    損失；兼衡被告前無犯罪紀錄之素行（參見臺灣高等法院被
    告前案紀錄表），犯後坦認犯行，且於該詐欺集團之角色分
    工，並非居於主導或核心地位。暨被告之智識程度、未婚、
    有固定職業，目前經濟狀況穩定等一切情狀，量處如附表二
    編號1、2「科處罪刑」欄所示之刑，認事用法均無違誤，量
    刑及沒收之宣告亦屬妥適。
　㈡是核原判決除附表二編號3犯行因未及審酌被告已與該部分被
    害人劉因孟和解賠償之量刑事由，及關於沒收被告犯罪所得
    1,000元部分，本院認為被告既已賠償告訴人等，且金額已
    逾1,000元，而認不宜再予諭知沒收，應予撤銷改判已如前
    述，其餘就原判決附表二編號1、2所示犯行，認事用法並無
    違誤，量刑亦稱妥適。至被告此部分犯行依想像競合之輕罪
    （洗錢罪）有自白得減刑部分，原審於量刑時已審認被告坦
    認犯行之犯後態度，且就此2罪亦僅量處有期徒刑1年1月，
    較法定最低刑度1年，已屬從輕酌量其刑，結論並無不同，
    原判決就此雖未說明而有微疵，惟對判決結果既不生影響，
    仍應予以維持。被告上訴意旨，以其均坦承犯行，請求此部
    分亦從輕量刑等語。惟按刑罰之量定係屬法院得依職權自由
    裁量之事項，苟於法定要件或範圍之內予以量定，客觀上並
    無明顯濫權之情形者，自不能遽認有過重或過輕之違誤；又
    在同一犯罪事實與情節，如別無其他加重或減輕之原因，下
    級審法院量定之刑，亦無過重或失輕之不當情形，則上級審
    法院對下級審法院之職權行使，原則上應予尊重。本件原審
    判決就被告附表二編號1、2部分犯行，已就刑法第57條之各
    項情狀予以審酌量刑，均係在法定刑範圍之內，亦無違法或
    不當。是被告再請求從輕量刑，並無理由，應予駁回。
六、原判決既經部分撤銷，原審所定應執行刑即失所依附，應由
    本院重定其應執行刑。被告前述撤銷改判部分與上訴駁回部
    分，衡酌刑法第51條數罪併罰定執行刑之立法方式，採限制
    加重原則，亦即非以累加方式定應執行刑，被告所犯各罪反
    映出之人格特性、暨就各次詐欺犯行所跨越之期間、涉及人
    數及金額、各罪罪質相似、犯罪時間相近，基於刑罰經濟與
    責罰相當之考量，如以實質累加方式定應執行刑，則處罰之
    刑度顯將超過其行為之不法內涵，違反罪責原則，及考量因
    生命有限，刑罰對被告造成之痛苦程度，係隨刑度增加而生
    加乘效果，非以等比方式增加，是以隨罪數增加遞減刑罰方
    式，當足以評價被告行為不法性之法理（即多數犯罪責任遞
    減原則），並權衡行為人之責任與整體刑法目的及相關刑事
    政策，在量刑權之法律拘束性原則下，定其應執行刑如主文
    第4項所示。
七、緩刑諭知：
    按緩刑係附隨於有罪判決的非機構式之刑事處遇，其主要目
    的在達成受有罪判決之人，在社會中重新社會化之人格重建
    功能。此所以緩刑宣告必須附帶宣告緩刑期間之意義所在。
    再者，緩刑制度首重再犯罪的預防，唯有對受判決人本身有
    充分瞭解，例如依其過去生涯，可知犯罪行為人所曾接受的
    教育，從犯罪的狀態瞭解行為人的行為動機、目的，從犯罪
    後態度推知行為人對其行為的看法，從生活狀況與環境推測
    其將來的發展等；才能判斷其在緩刑期間，與之後的生活中
    是否會再犯罪。亦即藉由前述各種因素對犯罪行為人為整體
    評價，作為法院判斷該行為人是否適宜被宣告緩刑，以及進
    一步依據個案情況決定緩刑期間，及所應採取的積極協助措
    施，並將之作為緩刑宣告的負擔或條件(最高法院101年度台
    上字第5586號判決意旨參照)。查被告前未曾因故意犯罪受
    有期徒刑以上刑之宣告，有其臺灣高等法院被告前案紀錄表
    1份在卷足憑，其犯後坦承犯行，本院審酌被告過去素行皆
    為良好，且其本件未實際分得詐欺集團為詐騙行為之所得，
    仍願賠償本件被害人等之實際損失，已如前述，足徵其犯後
    已知所悔悟，並盡力彌補其犯行所造成之損害，被告歷經此
    次偵、審程序，當能知所警惕，信無再犯之虞；且被告年紀
    尚輕，目前有正當工作，入監服刑，對其品格塑造及將來對
    社會之適應，未必有其助益，故本院認尚無逕對被告施以自
    由刑之必要，是上開所宣告之刑，以暫不執行為適當，爰依
    刑法第74條第1項第1款之規定，諭知緩刑3年，以啟自新。
據上論斷，應依刑事訴訟法第368條、第369條第1項前段、第364
 條、第299條第1項前段、第273 條之1 第1 項，組織犯罪防制
條例第3條第1項後段，洗錢防制法第14條第1項，刑法第11條前
段、第28條、第339條之4第1項第2款、第55條前段、第51條第5
款、第74條第1項第1款，判決如主文。
本案經檢察官徐鈺婷提起公訴，檢察官黃朝貴到庭執行職務。
中　　華　　民　　國　　110 　年　　5 　　月　　19　　日
                  刑事第二庭    審判長法　官  陳顯榮  
　　　　　　　　　　　　　　　　　　　法　官  陳弘能
　　　　　　　　　　　　　　　　　　　法　官  黃裕堯
以上正本證明與原本無異。
如不服本判決應於收受送達後20日內向本院提出上訴書狀，其未
敘述上訴理由者，並得於提起上訴後20日內向本院補提理由書（
均須按他造當事人之人數附繕本）「切勿逕送上級法院」。
　　　　　　　　　　　　　　　　　　　書記官  蔡孟芬　　
中　　華　　民　　國　　110 　年　　5 　　月　　19　　日
附錄本案論罪科刑法條全文
中華民國刑法第339條之4
犯第339條詐欺罪而有下列情形之一者，處1年以上7年以下有期
徒刑，得併科1百萬元以下罰金：
一、冒用政府機關或公務員名義犯之。
二、三人以上共同犯之。
三、以廣播電視、電子通訊、網際網路或其他媒體等傳播工具，
    對公眾散布而犯之。
前項之未遂犯罰之。

組織犯罪防制條例第3條
發起、主持、操縱或指揮犯罪組織者，處3年以上10年以下有期
徒刑，得併科新臺幣1億元以下罰金；參與者，處6月以上5年以
下有期徒刑，得併科新臺幣1千萬元以下罰金。但參與情節輕微
者，得減輕或免除其刑。
具公務員或經選舉產生之公職人員之身分，犯前項之罪者，加重
其刑至二分之一。
犯第1項之罪者，應於刑之執行前，令入勞動場所，強制工作，
其期間為3年。
前項之強制工作，準用刑法第90條第2項但書、第3項及第98條第
2項、第3項規定。
以言語、舉動、文字或其他方法，明示或暗示其為犯罪組織之成
員，或與犯罪組織或其成員有關聯，而要求他人為下列行為之一
者，處3年以下有期徒刑，得併科新臺幣3百萬元以下罰金：
一、出售財產、商業組織之出資或股份或放棄經營權。
二、配合辦理都市更新重建之處理程序。
三、購買商品或支付勞務報酬。
四、履行債務或接受債務協商之內容。
前項犯罪組織，不以現存者為必要。
以第5項之行為，使人行無義務之事或妨害其行使權利者，亦同
。
第5項、第7項之未遂犯罰之。

附表一（遭詐騙帳戶部分）：
編號 被害人 詐騙方式 寄送時間 寄件地點 遭詐騙帳戶 取簿時間 取簿地點   1 林機振 詐騙集團於107年9月20日前，以通訊軟體LINE名稱「誠森會計師事務所」名義，刊登提供帳戶供大企業盈虧互抵等稅務優惠合法使用之廣告訊息，致其閱覽後陷於錯誤，依指示寄送存摺及提款卡。 107年9月26日 統一超商觀喜門市 元大商業銀行 000-000-0000000-00號、渣打銀行000-00000000000000號帳戶之提款卡 107年9月28日13時47分許 嘉義市○區○○路000號統一超商○○門市  2 詹榮生 詐騙集團於「易借網」刊登放款訊息，致其閱覽後陷於錯誤，依指示寄送存摺及提款卡。 107年9月13日12時許 統一超商新工門市 遠東國際商業銀行帳號000-00000000000000號帳戶 107 年9月16日19時33分許 嘉義市○○○路統一超商○○門市(由鄧雅君委託不知情之黃致豪領取) 
附表二：
編號 被害人 受騙時間 詐騙手法 匯款時間 匯款金額（新臺幣） 匯款帳戶 科處罪刑  1 陳柔蓁 107年10月4日19時39分、45分許 詐騙集團成員自稱係購物平台專員及中國信託銀行客服人員，佯稱因系統錯誤導致信用卡重複刷卡5次，要操作自動櫃員機設定解除等語，致其陷於錯誤，依指示匯款。 107年10月4日20時40分許 2萬1,103元 林機振上開元大銀行帳戶 鄧雅君犯三人以上共同詐欺取財罪，處有期徒刑壹年壹月。  2 賴林捷 107年10月4日16時57分許 詐騙集團成員自稱係購物網站客服人員及郵局客服人員，佯稱因結帳方式有誤導致每月會扣款，要操作自動櫃員機設定解除等語，致其陷於錯誤，依指示匯款。 ①107年10月4日18時7分許 ②107年10月4日18時43分許 ①2萬9,985元 ②2萬8,985元 林機振上開元大銀行帳戶 鄧雅君犯三人以上共同詐欺取財罪，處有期徒刑壹年壹月。  3 劉因孟 107年9月21日12時許 詐騙集團成員撥打電話與劉因孟，佯稱係其外甥，需錢孔急，並向其借款，以此方式詐騙被害人，致使被害人陷於錯誤，依指示匯款。 107年9月21日13時20分許 10萬元 詹榮生之上開遠東銀行帳戶 （本院改判） 鄧雅君犯三人以上共同詐欺取財罪，處有期徒刑壹年貳月。